臺灣臺中地方法院刑事判決
110年度易字第2206號
公  訴  人  臺灣臺中地方檢察署檢察官
被      告  涂素霞


上列被告因公共危險案件，經檢察官提起公訴（110年度偵字第2
4598號），本院判決如下：
    主    文
涂素霞失火燒燬現供人使用之住宅，處有期徒刑參月，如易科罰
金，以新臺幣壹仟元折算壹日。
    犯罪事實
一、涂素霞於民國110年4月6日上午10時30分許，在臺中市○○區○
    ○路0段000巷000弄0號住處之後院燃燒竹葉時，原應注意看
    顧火勢並應確實熄滅火源，以免火苗飄飛或延燒產生危險，
    而依當時之情形，並無不能注意之情形，竟將竹葉放置在地
    上直接點火燃燒，未將火源確實撲滅即離開現場，嗣於同日
    中午12時8分許，火苗隨風飄至臺中市○○區○○路0段000巷000
    弄0號東側竹林引燃火勢，導致丘富生、丘涵瑄承租居住之
    臺中市○○區○○路0段000巷000弄0號房屋烤漆浪板屋頂、鋁質
    屋頂及石棉瓦等處受燒變色、燒熔、掉落嚴重，而失火燒燬
    上開房屋。
二、案經丘富生、丘涵瑄告訴暨臺中市政府警察局豐原分局報告
    偵辦。   　　 
　　理    由
一、證據能力部分：
    按被告以外之人（包括證人、鑑定人、告訴人、被害人及共
    同被告等）於審判外之陳述雖不符刑事訴訟法第159 條之1
    至之4 等4 條之規定，而經當事人於審判程序同意作為證據
    ，法院審酌該言詞陳述或書面陳述作成時之情況，認為適當
    者，亦得為證據，同法第159 條之5 前段定有明文。經查檢
    察官、被告涂素霞，對於本判決所引用之其餘下列各項證據
    方法之證據能力均同意作為證據（見本院卷第32頁），茲審
    酌該等言詞陳述及書面陳述作成時之情況，並無不宜作為證
    據之情事，且本案所引用之非供述證據，亦屬合法取得，依
    法均可作為認定犯罪事實之證據。
二、認定犯罪事實所憑之證據及理由：
　㈠上開犯罪事實，業據被告於本院審理時坦承不諱，核與證人
    即告訴人丘涵瑄於警詢及偵訊、證人即告訴人丘富生於警詢
    之證述相符，並有丘京仕、何承洋之消防局談話記筆錄（見
    偵卷第49至53頁）、臺中市政府消防局火災原因調查鑑定書
    檢附之火災原因調查鑑定書摘要、火災現場勘查人員簽到表
    、火災現場勘查紀錄及原因研判、臺中市政府消防局第二救
    災救護大隊石岡分隊火災出動觀察紀錄、火災現場平面圖及
    物品配置圖、火災現場照片、監視器錄影畫面翻拍照片2張
    （見偵卷第23至97頁）、臺中市政府消防局火災證明書（第
    119頁）、臺中市政府消防局提供火災調查資料內容（第121
    頁）、毀損範圍面積圖（第123頁）、現場毀損情形照片（
    第125至131頁）、房屋租賃契約書(第141至147頁)等在卷可
    稽，足認被告上開任意性之自白與事實相符，堪以採信。
  ㈡按刑法第173條第2項失火燒燬現供人使用之住宅罪，其所謂
    「燒燬」，係指燃燒燬損之義，亦即該住宅因火力燃燒之結
    果已達於喪失其效用而言，必須房屋構成之重要部分已燒燬
    ，並致住宅之全部或一部達到無法供正常居住使用之程度，
    如僅房屋內之傢俱、物件、隔間之板牆、裝潢、天花板燒燬
    ，未損及房屋之混凝土樑柱、牆壁結構、屋頂等主要構成部
    分，房屋遮避風雨、供人棲身等使用效能並未喪失，因該罪
    並無處罰未遂犯之規定，故於此情形應係觸犯刑法第175條
    第3項之失火燒燬第173條、第174條以外物品罪（最高法院7
    1年度台上第6583號、79年度台上字第2656號、80年度台上
    字第1190號、83年度台上字第6550號、87年度台上字第1719
    號、96年度台上字第3882號、98年台上字第5995號、100年
    度台上字第1465號判決參照）。查告訴人所承租居住之臺中
    市○○區○○路0段000巷000弄0號房屋，因火災燃燒，造成該屋
    烤漆浪板屋頂、鋁質屋頂及石棉瓦等處受燒變色、燒熔、掉
    落嚴重，其中該屋西側烤漆浪板屋頂、擺放物品燒損嚴重，
    北側堆放雜物區烤漆浪板屋頂、牆面受燒變色，堆放雜物與
    腳踏車零件燒毀嚴重，南側維修區、電池充電處燒損嚴重，
    南側外牆、大門燒損情況呈愈往西側愈嚴重跡象，南側倉庫
    石棉瓦屋頂燒損掉落，支撐鋼架受燒變形、扭曲，內部擺放
    物品燒毀嚴重，南側辦公室、停放電動腳踏車部分受燒，呈
    愈往西側燒毀愈嚴重跡象，神明廳水泥被覆牆面受燒變色泛
    白，擺放物品嚴重燒毀，房間1、2、3及客廳水泥被覆牆面
    受燒變色泛白、部分剝落，內部擺放物品嚴重燒損，廚房塑
    質天花板燒熔垂落，呈高處受燒跡象等情，此有火災現場勘
    察紀錄及原因研判、現場照片等附卷可憑（見偵卷第33至34
    、61至85頁），堪認上開房屋顯然因為火災燃燒，而導致該
    屋之烤漆浪板、石棉瓦屋頂、支撐鋼架、天花板等主要結構
    已因遭火力燃燒嚴重受損而效用均喪失，已無法供正常居住
    使用，確實已達燒燬之程度甚明。
  ㈢按刑法第14條第1 項規定，行為人雖非故意，但按其情節應
    注意，並能注意，而不注意者，為過失。是刑法上之過失犯
    ，以行為人對於結果之發生應注意並能注意而不注意為成立
    要件，且須危害之發生，與行為人之欠缺注意，具有因果聯
    絡關係，始能成立。燃燒竹葉時，倘未確實熄滅火源，火苗
    如飄飛並接觸可燃物品時，本極易引起火災燃燒，是被告於
    燃燒竹葉時，自應看顧火勢並確實熄滅火源，以免火苗飄飛
    延燒引起火災，而依當時情勢並無不能注意之情事，被告竟
    疏於將火源確實撲滅即離開現場，致使火苗飄至竹林引燃火
    勢，造成本件火災，則其就本件火災之發生為有過失，且其
    過失行為與失火燒燬告訴人上開住宅間顯有相當因果關係。
  ㈣綜上所述，本案事證明確，被告犯行堪以認定，應予依法論
    科。
三、論罪科刑：
  ㈠是核被告所為，係犯刑法第173 條第2 項之失火燒燬現供人
    使用之住宅罪。
  ㈡爰以行為人責任為基礎，審酌被告前無犯罪紀錄，有臺灣高
    等法院被告前案紀錄表在卷可參，素行良好，本案因在住處
    後院燃燒掉落之竹葉時，疏未注意應確實熄滅火源而肇致本
    件火災，因而燒燬告訴人所使用之住宅，致告訴人受有嚴重
    之財物損失，惟幸未波及他人生命安全或釀致更嚴重之災禍
    ，兼衡被告犯後坦承犯行之態度，惟因無資力而未能與告訴
    人和解，及自陳為國小畢業之智識程度，現無業且仰賴低收
    入補助之生活狀況（見本院卷第35頁）等一切情狀，量處如
    主文所示之刑，並諭知易科罰金之折算標準。
據上論斷，應依刑事訴訟法第第299 條第1項前段，刑法第173 
條第2項、第41條第1項前段，刑法施行法第1條之1第1項，判決
如主文。
本案經檢察官楊順淑提起公訴，檢察官黃元亨到庭執行職務。
中　　華　　民　　國　　110 　年　　12　　月　　14　　日
                  刑事第八庭    法  官  王靖茹
以上正本證明與原本無異。
如不服本判決應於收受判決後20日內向本院提出上訴書狀，並應
敘述具體理由；其未敘述上訴理由者，應於上訴期間屆滿後20日
內向本院補提理由書（均須按他造當事人之人數附繕本）「切勿
逕送上級法院」。
告訴人或被害人如不服判決，應備理由具狀向檢察官請求上訴，
上訴期間之計算，以檢察官收受判決正本之日起算。
                                書記官  廖于萱
中　　華　　民　　國　　110 　年　　12　　月　　14　　日
附錄論罪科刑法條：
中華民國刑法第173條
放火燒燬現供人使用之住宅或現有人所在之建築物、礦坑、火車
、電車或其他供水、陸、空公眾運輸之舟、車、航空機者，處無
期徒刑或7年以上有期徒刑。
失火燒燬前項之物者，處1年以下有期徒刑、拘役或1萬5千元以
下罰金。
第1項之未遂犯罰之。
預備犯第1項之罪者，處1年以下有期徒刑、拘役或9千元以下罰
金。